最高法院刑事判決　　　　　　一○○年度台上字第三四七六號
上　訴　人　麻廷正原名麻傑翔.
上列上訴人因妨害性自主案件，不服台灣高等法院台中分院中華
民國九十九年四月一日第二審更審判決（九十八年度上更(一)字第
二三○號，起訴案號：台灣台中地方法院檢察署九十五年度偵字
第六二一五、七七三三號），提起上訴，本院判決如下：
    主  文
上訴駁回。
    理  由
按刑事訴訟法第三百七十七條規定，上訴於第三審法院，非以判
決違背法令為理由，不得為之。是提起第三審上訴，應以原判決
違背法令為理由，係屬法定要件。如果上訴理由書狀並未依據卷
內訴訟資料，具體指摘原判決不適用何種法則或如何適用不當，
或所指摘原判決違法情事，顯與法律規定得為第三審上訴理由之
違法情形，不相適合時，均應認其上訴為違背法律上之程式，予
以駁回。本件上訴人麻廷正（原名麻傑翔）上訴意旨略稱：被害
人甲女（基本資料詳卷）在警詢時，雖供稱：伊係觀看所謂的性
侵害現場「０００客棧」（下稱客棧）之錄影帶，而指認上訴人
係加害人；然據該客棧負責人賴００在審理中證稱：沒有錄影，
無法提供影帶（按在警詢時，係謂「一般監視器錄影帶會保留半
年」，而本件案發時間係民國八十八年七月，此筆錄則遲於九十
五年十月製作）各等語，足見齟齬，承辦警員陳００、劉００、
周００亦無法證明其等在辦案過程中，確有所謂錄影帶的存在，
此情既攸關上訴人有無偕同醉酒之甲女去客棧性侵害，原審未履
勘現場，以查明有無錄影設備及影帶保存之事，僅以上訴人和甲
女一致直言有去客棧，逕認甲女所述可信，自有查證未盡之違失
；其實上訴人與甲女係兩情相悅、發生「一夜情」，此由甲女在
警詢之初，祇一再強調「包包不見」、「東西不見」，卻對於被
問醒來時身體或下體有無異常感覺一節，答稱：「感覺不出來」
，當足證明。原判決逕以乘機性交罪責相繩，顯違證據法則云云
。惟查：證據之取捨、證明力之判斷與事實之認定，俱屬事實審
法院自由裁量判斷之職權，此項職權之行使，倘不違背經驗法則
或論理法則，即無違法可指，觀諸刑事訴訟法第一百五十五條第
一項規定甚明。而供述證據雖彼此稍異或先後不一，審理事實之
法院仍可斟酌調查所得之各項證據，本於經驗法則、論理法則，
作合理之比較，定其取捨，採用相同基本事實之陳述，非謂其中
一有不符，即應全部不可採信。又所謂應於審判期日調查之證據
，係指與待證事實具有重要關係，在客觀上認有調查之必要性，
且有調查之可能性，為認定事實、適用法律之基礎者而言，如事
實已臻明確，或調查途徑已窮，自毋庸為無益之調查，亦無未盡
調查證據職責之違法可言。本件原判決主要係依憑上訴人坦承確
和甲女自凌晨二時許，一起喝酒、跳舞，嗣甲女酒醉，伊與友人
於上午五時許，將之送至客棧，友人先離去，伊留下，性交後亦
離開之部分自白；甲女於案發之初，警詢時堅稱：原與友人飲酒
、作樂，嗣喝下見過二次面、綽號小強、持用0000000000號行動
電話者所「罰」之一杯酒，旋感頭暈，醒來已是下午四、五點，
發現遭人性侵害，觀看客棧錄影帶，指認出「小強」無訛；陳０
０證稱：甲女報案後，伊先至客棧查問何人所為，又陪往醫院驗
斷、採取檢體證物，但有無錄影帶，已記不清楚；劉衍奇供證：
當時確有查扣錄影帶，祇是承辦人周００說現已找不到（按甲女
於八十八年報案後，因無具體之嫌犯個人基本資料，無法移送偵
查）各等語之證言；甲女報案之初，經醫院採得檢體之性侵害案
件證物採集單；上揭檢體經驗出具有精子細胞反應之鑑驗書；上
訴人在九十五年一月因另案性侵害（按已經判刑確定），採集唾
液送驗，比對出和本案之上揭檢體ＤＮＡ－ＳＴＲ型別，顯示相
似度極高至幾乎毋庸置疑之鑑驗書；參諸上訴人對於其綽號為「
小強」，持用表弟名義申租之上揭手機號碼，供承不諱；甲女自
報案後，不曾親自或透過友人要求上訴人和解、賠償，可見報案
動機單純，無誣告、敲詐可能；另衡以上訴人甫遭查覺之初，先
稱既不識甲女，亦未一起喝酒，且無去客棧，迨證據顯示而逐漸
翻異，終為上揭部分自白之情況證據資料，乃認定上訴人確有如
原判決事實欄所載之犯行，因而撤銷第一審之科刑判決，改判適
用較有利於上訴人之行為時法，論處上訴人以乘機性交罪刑。對
於上訴人僅承認上揭部分自白之事，而矢口否認犯罪，所為係甲
女主動要求伊留下，進而發生「一夜情」，甲女警詢係關心皮包
不見，竟遭警誤導成性侵害，既無法證明甲女進入客棧時已神智
不清，自當判伊無罪云云之辯解，如何係飾卸之詞，不足採信，
亦據卷內訴訟資料詳加指駁、說明。並指出甲女在審理中，傳拘
無著，劉衍奇證稱接獲甲女友人來電，表示甲女現已結婚，不願
再出面等語；因乏積極證據足證上訴人調製迷昏酒類及竊取皮包
，乃依罪疑唯輕原則，不予認定此節犯罪；賴００在第一審之證
言，不足憑為有利於上訴人認定之依據。所為之事實認定及得心
證理由，俱有各直接、間接證據存卷可稽，自形式上觀察，並不
違背客觀存在之經驗法則與論理法則，且事證堪謂明確。上訴意
旨置原判決已明白論斷之事項於不顧，就屬原審採證認事職權之
適法行使，任憑己意妄指為違法，不能認為適法之第三審上訴理
由。依上說明，應認其上訴為違背法律上之程式，予以駁回。
據上論結，應依刑事訴訟法第三百九十五條前段，判決如主文。
中    華    民    國  一○○  年    六    月   三十   日
                      最高法院刑事第八庭
                          審判長法官  花  滿  堂  
                                法官  黃  正  興  
                                法官  洪  昌  宏  
                                法官  徐  昌  錦  
                                法官  王  聰  明  
本件正本證明與原本無異
                                      書  記  官  
中    華    民    國  一○○  年    七    月    四    日
                                                      s